【裁判字號】    99,交聲,4402
【裁判日期】    991208
【裁判案由】    聲明異議
【裁判全文】
臺灣臺中地方法院交通事件裁定        99年度交聲字第4402號
原處分機關  交通部公路總局臺中區監理所
異  議  人
即受處分人  諸榮發
上列受處分人因違反道路交通管理處罰條例案件，對於交通部公
路總局臺中區監理所民國99年10月25日所為之處分（原處分：中
監違字第裁60-J00000000號裁決書、中監違字第裁60-J00000000
號裁決書），聲明異議，本院裁定如下：
    主    文
異議均駁回。
    理    由
一、聲明異議意旨略以：本件異議人即受處分人（下稱受處分人
    ）是香港華僑，對臺灣路況不清楚，而被警查獲之違規地點
    號誌時速不清楚，且該處彎多，斜坡多，減速後滑行也會超
    過60公里以上；又同條道路超速舉發兩次，有一罪二罰等語
    。
二、經查：
( 一)按 汽車駕駛人之行為，經以科學儀器取得證據資料證明其
    行為違規，當場不能或不宜攔截製單舉發者，得逕行舉發；
    前項第7 款之科學儀器應採固定式，並定期於網站公布其設
    置地點。但汽車駕駛人行車速度超過規定之最高速限或低於
    規定之最低速限，不在此限；對於前項第9 款之違規行為，
    採用固定或非固定式科學儀器取得證據資料證明者，於一般
    道路須至少於100 公尺，於高速公路、快速公路須至少於30
    0 公尺前，明顯標示之。次按汽車駕駛人，行車速度超過規
    定之最高時速，或低於規定之最低時速，除有第43條第1 項
    第2 款情形外，處1,200 元以上2,400 元以下罰鍰；又汽車
    駕駛人有第40條情形者，除依原條款處罰鍰外，記違規點數
    1 點，道路交通管理處罰條例第7 條之2 第1 項第7 款、第
    2 項第9 款、第3 項、第40條、第63條第1 項第1 款分別定
    有明文。而依違反道路交通管理事件統一裁罰標準，汽車駕
    駛人行車速度超過規定之最高時速未滿20公里，於期限內到
    案聽候裁決者，處1,600 元罰鍰。本件受處分人諸榮發分別
    於99年5 月8 日12時44分、99年5 月9 日13時17分許，駕駛
    車號6111－NC號自小客車，行經臺21線56公里、50.4公里處
    時，因「限速60公里，經檢定合格儀器測照，時速72公里，
    超速12公里（未滿20公里）」之違規，經南投縣政府警察局
    交通警察隊依違反道路交通管理處罰條例第40條規定，分別
    開立南投縣政府警察局投警交字第J00000000 號、J0000000
    0 號舉發違反道路交通管理事件通知單逕行舉發等情，為受
    處分人所不爭執，並有上開舉發違反道路交通管理事件通知
    單各1 紙及採證照片2 張在卷可稽，受處分人確有汽車駕駛
    人行車速度，超過規定之最高時速未滿20公里之違規行為，
    洵堪認定。
( 二)聲 明異議意旨辯稱：伊是香港華僑，對於臺灣路況不熟，
    且違規地點號誌時速不清楚云云。然查本件受處分人違規地
    點（臺21線50.4公里及56公里處）前方100 公尺、900 公尺
    路面分別繪有「60」標線（字），且其前方200 公尺處亦分
    別設置有「前有超速照相請依速限行駛」、「前有雷達測速
    照相」告示牌，有南投縣政府警察局99年11月26日投警交字
    第09 90042976 號函及其檢附之上開速限標線（字）、警告
    標誌告示牌現場照片4 幀附卷可參。又該路段並非高速公路
    或高速道路，其告示牌之設置顯然符合道路交通管理處罰條
    例第7條 之2 第3 項「至少100 公尺前」之規定，其設置距
    離已使駕駛人有相當時間充分反應，以遵守行車速限，而觀
    諸上開採證照片所示之路面「速限60」標字及警告告示牌，
    其上標示字體清晰、大小適中，且告示牌前方亦未遭樹木或
    其他物品所遮蔽，沿該道路行車後，告示牌雖置於路邊，仍
    能一望即知，顯屬易見，駕駛人行經該路段應能清楚識讀該
    路段時速限制而依速限行駛。再者，汽機車駕駛人對於道路
    交通狀況之掌握，不因易地而有不同之注意義務，況若身處
    異地而不熟悉路況，更應隨時保持高度之注意義務並減速慢
    行，以維護自身及其他用路人之交通安全。故異議人上開所
    辯，均不足採，尚難據此解免本件違規事實之罪責。
( 三)又 依道路交通管理條例第85條之1 第2 項第1 款之規定，
    駕駛人超速駕駛「違規時間相隔6 分鐘以上」即可連續處罰
    ，而本件受處分人上揭兩次超速行駛違規時間分別為99年5
    月8 日12時44分許、99年5 月9 日13時17分許，既相隔一日
    以上，揆諸上開規定，原處分機關依法自得對受處分人連續
    舉發，並無違誤，是受處分人質疑同條超速道路不能一罪二
    罰，洵屬無據，尚難採信。另受處分人辯以違規地點彎多，
    斜坡多，減速後滑行也會超過60公里以上云云，純屬主觀臆
    測之詞，復未能舉證以實其說，尚難作為其有利之認定，況
    縱認屬實，亦與本件超速違規事實之認定無涉，附此敘明。
三、綜上所述，受處分人確有超速違規之事實，堪可認定。原處
    分機關援引上開規定，以受處分人2 次違規超速行駛，分別
    裁處受處分人罰鍰1,600 元，並均依道路交通管理處罰條例
    第63條第1 項第1 款之規定記違規點數1 點，於法無違，其
    異議為無理由，均應予駁回。
據上論結，應依道路交通管理處罰條例第87條第2項，道路交通
事件處理辦法第18條，裁定如主文。
中    華    民    國    99    年    12    月    8     日
                      交通法庭  法  官  楊文廣
上正本證明與原本無異。
如不服本裁定，應於送達後五日內，向本院提出抗告狀。
                                書記官  陳靖騰
中    華    民    國    99    年    12    月    8     日

司法院資訊處製作；財團法人民間司法改革基金會備份。
